臺灣臺北地方法院刑事判決　　　　　　　96年度易字第1499號
公　訴　人　臺灣臺北地方法院檢察署檢察官
被　　　告　乙○○
上列被告因業務侵占案件，經檢察官提起公訴（96年度偵緝字第
47 號） ，本院判決如下：
    主  文
乙○○無罪。
    理  由
一公訴意旨略以：被告乙○○係依菲凡實業有限公司（址設臺北
  市信義區○○○路五○五號九樓之一，下稱依菲凡公司）之負
  責人，為從事業務之人，竟意圖為自己不法之所有，於民國九
  十四年底、九十五年初，將其向告訴人甲○○（已歿）借用以
  支付依菲凡公司應付貨款而業務上持有之發票人均為光見企業
  有限公司（下稱光見公司）、告訴人，發票日均為九十五年三
  月三十一日、金額均為新臺幣（下同）三十萬元之ZU0000000
  、ZU0000000 號支票二張（下稱本案支票）予以侵占入己，並
  分別在臺北縣板橋市○○路○段四四三巷六號四樓之一交予鄭
  錦芳作為清償欠款，及在不詳處所交予真實姓名年籍均不詳之
  綽號「阿賢」作為周轉之用等語，因認被告涉犯刑法第三百三
  十六條第二項業務侵占罪嫌。
二犯罪事實應依證據認定之，無證據不得認定其犯罪事實。不能
  證明被告犯罪者，應諭知無罪之判決，刑事訴訟法第一百五十
  四條第二項、第三百零一條第一項分別定有明文。而告訴人之
  告訴，係以使被告受刑事訴追為目的，是其陳述是否與事實相
  符，仍應調查其他證據以資審認；且認定不利於被告之事實，
  須依積極證據，苟積極證據不足為不利於被告之認定時，即應
  為有利於被告之認定，更不必有何有利之證據，最高法院著有
  五十二年臺上字第一三○○號及三十年上字第八一六號判例可
  資參照。
三公訴意旨認被告涉有刑法第三百三十六條第二項業務侵占罪嫌
  之理由無非以：(1)告訴人之指述，(2)證人鄭錦芳、陳佳慧之證
  言，(3)依菲凡公司之設立登記資料，(4)ZU0000000 號支票影本
  一份等件為其論據。被告雖承認要求告訴人簽發本案支票並收
  執，事後分別交付證人鄭錦芳清償債務及綽號「阿賢」之人調
  用現金，但否認有業務侵占犯行，辯稱：其是向告訴人借用支
  票，而非要付貨款，依菲凡公司還在付培訓金，尚未接到訂單
  等語。
四本院認為：
(一)被告與告訴人及劉吟盈、林俊瑋等人於九十四年五月十三日共
  同投資依菲凡公司，其中被告持股百分之二十四即二十四萬元
  ，劉吟盈、林俊瑋各持股百分之二十三即二十三萬元，告訴人
  與其他二名股東江王夏香、許美良各持股百分之十即十萬元等
  情，除據被告坦承外，並有依菲凡公司設立登記表一份（九十
  五年度偵字第一○六九五號卷第三○頁）可證，且與告訴人於
　檢察事務官詢問時指稱：其於九十四年六月間與劉吟盈及被告
  等人共同投資依菲凡公司，同年七月開始營運，實際營運由被
  告負責，其出資二十五萬元，被告未出資，公司沒有會計，包
  括出貨均由被告處理，公司到同年八月仍無收入，只有支出布
  料、印花、裁布等費用，被告說要到九十四年十月間才能回收
  （同卷第二三頁至第二四頁）等語相符，堪認屬實。另被告將
　告訴人以光見公司名義簽發並於九十四年十一月二十七日交付
  被告收執之本案ZU0000000 號支票交予證人鄭錦芳，用以清償
  其與告訴人共同前往臺北市○○○路一○七巷六三之一號一樓
  證人鄭錦芳經營之佳樂娜餐坊（酒店）消費所積欠之債務，並
  將ZU0000000 號支票交予他人調用金錢等情，除據被告坦承外
  ，亦有告訴人合作金庫銀行支票簿ZU0000000 、ZU0000000 號
  支票存根（同卷第二七頁至第二九頁）、ZU0000000 號支票影
  本、退票理由單（臺灣板橋地方法院九十五年度他字第六三六
  二號卷第五頁至第七頁）等可證，且與告訴人於警員詢問時指
  稱：其於九十四年十一月二十七日下午八點在臺北縣中和市○
  ○路與景德街口簽發本案支票二張交予被告（臺灣板橋地方法
  院檢察署九十五年度偵字第七二七九號卷第三頁、第四頁），
  於檢察官訊問時結證稱：其中一張是被告之同居人持向其索討
  票款，另張下落不明（同卷第二七頁）等語，及證人鄭錦芳於
  檢察事務官詢問時稱：被告及告訴人於九十四年間前往其經營
  之佳樂娜餐坊（位於臺北市○○○路一○七巷六三之一號一樓
  ），被告於九十五年一月間拿光見公司簽發之ZU0000000 號支
  票交其清償債務（臺灣板橋地方法院檢察署九十五年度他字第
  六三六二號卷第三頁）等語相符，亦洵堪認定。
(二)由證人鄭錦芳於檢察事務官詢問時證稱：其取得ZU0000000 號
  支票時已寫「依菲凡有限公司」（九十六年度偵緝字第四七號
  卷第三十頁），證人即告訴人之配偶陳佳慧於檢察事務官詢問
  時亦證稱：ZU0000000 號支票上「依菲凡有限公司」是告訴人
  的字（同頁）等語，及前述合作金庫銀行支票簿ZU0000000 、
  ZU0000000 號支票存根上受款人欄均載明「依菲凡」，被告於
  ZU0000000 號支票背面背書等情觀之，告訴人於交付本案支票
  予被告時，應已於支票受款人欄填寫「依菲凡有限公司」，被
  告辯稱其收受本案支票時，受款人欄是空白云云，顯與事實不
  符。然而，縱使告訴人簽發本案支票均以依菲凡公司作為受款
  人，但其交付本案支票之目的是否係為依菲凡公司支付貨款，
  或因其與被告尚有其他約定而以依菲凡公司作為受款人，仍不
  明確。
(三)告訴人為發票人光見公司之負責人，而光見公司雖於九十二年
  六月九日即已辦理解散登記，但自九十五年二月三日至同年五
  月二日期間，包括本案ZU0000000 號支票在內，因存款不足或
  已成拒絕往來戶而無法兌現支票共十一張，金額合計一百二十
  九萬六千元等事實，有公司資料查詢（九十五年度偵字第一○
  六九五號卷第五二頁）、法務部票據信用資訊連結作業查詢明
  細表（同卷第四八頁、第四九頁）可證。由此可見，告訴人於
  九十四年十一月簽發本案支票時光見公司早已解散，告訴人卻
  於九十四年終、九十五年年初期間大量簽發光見公司之支票，
  金額更將近一百三十萬元，則告訴人於檢察官訊問時證稱：其
  為使本案支票不能兌現而讓其簽發之三張支票退票，變成拒絕
  往來戶（臺灣板橋地方法院檢察署九十五年度偵字第七二七九
  號卷第二八頁），及於檢察事務官詢問時指稱：友人教其讓票
  跳票，本案支票就無法提示（九十五年度偵字第一○六九五號
  卷第二三頁）等語，顯非事實，光見公司支票大量退票之原因
  乃因告訴人並無資力卻濫開支票，而非為使本案支票不獲兌現
  。參以告訴人於檢察事務官詢問時稱：被告叫其開二張九十五
  年三月三十一日、面額各三十萬元之支票，說三個月內公司賺
  到訂單的錢後，會將錢匯入其支票帳戶，以支付本案支票，被
  告是向其借票，不是投資公司（同卷第二四頁）等語，益證告
  訴人於交付本案票據予被告時，已與被告合意僅出借票據，並
  非借款，況告訴人既無資力，又無使票據兌現之意，被告亦無
　向之借款之可能。另依菲凡公司之資本額僅一百萬元，在依菲
  凡公司於九十四年十一月間即告訴人交付本案支票時之營運情
  況不佳之情形下，被告所持依菲凡公司股份之價值甚或不到二
  十四萬元，如何以之擔保六十萬元之債權？被告辯稱其係以持
  有份為擔保向告訴人借款云云，委無足取。
(四)告訴人於警員詢問時指稱：被告告稱公司沒錢，要向其借款支
  付廠商之機器材料貨款，直到九十四年十二月十五日下午三點
  左右，廠商打電話告稱至今尚未收到貨款，才知道支票遭被告
  侵占（臺灣板橋地方法院檢察署九十五年度偵字第七二七九號
  卷第三頁、第四頁）。於檢察官訊問時證稱：九十四年十一月
  二十七日下午八點，被告告稱公司要買布，其遂簽發個人支票
  二張給依菲凡公司，面額各三十萬元，沒有兌現，後來有廠商
  向其追討六十萬元，才知道被告未付錢給廠商，依菲凡公司已
  經倒閉（同卷第二七頁、第二八頁）。於檢察事務官詢問時指
  稱：九十四年十一月二十七日在臺北縣中和市○○路與景德街
  口，被告告稱公司接到案子，要買布、買機器（後改稱：被告
  說公司接到訂單，需要訂金），但公司沒錢，同日晚上交付本
  案支票給被告之後，被告就失蹤了，九十四年十二月七日，廠
  商通知貨款訂金六十萬元沒有入帳，始知被告侵占本案支票，
  不知道廠商名稱，在臺北市○○路上，廠商說公司沒付訂金，
  所以沒送貨過來（九十五年度偵字第一○六九五號卷第二三頁
  至第二四頁）等語。告訴人雖一再指稱被告以公司急需資金為
  由，以公司名義向其借款，惟告訴人就被告究竟係以公司急需
  資金購買機具、原料，或因接獲訂單而須支付訂金，前述指述
  已不一致，且依告訴人於檢察事務官詢問時指稱：被告總共拿
  了股東四百多萬元，其約一百九十萬元，股東出的錢都虧掉了
  ，被告的太太訂了一批六千多件的衣服，已經生產完成，都放
  在公司桃園縣龜山鄉○○路三巷十八號倉庫，沒有賣出去，她
  說夏天過了，不買了，要以一斤五元賣掉，但也沒有做（九十
  五年度偵字第一○六九五號卷第二三頁至第二五頁）等語觀之
  ，依菲凡公司至少有六千件衣服成品存放於倉庫待售，則被告
  縱已接獲訂單，又何須支付訂金？所稱訂金支付對象為何？告
  訴人所述均非合理，其與被告究竟如何約定支票之用途一節即
  不明確。其次，告訴人既未實際經營依菲凡公司，倘依菲凡公
  司確有向廠商下訂單而未如期給付訂金，則該廠商既尚未交貨
  ，理應係與依菲凡公司之實際經營人即被告或其他公司承辦員
  工聯繫帳款有無入帳之事宜，何以能取得告訴人之電話，逕與
  告訴人聯繫？又依菲凡公司持股最多者為被告，依次為劉吟盈
  、林俊瑋，告訴人與江王夏香、許美良持股最少，該名廠商何
  以越過持股較多之劉吟盈、林俊瑋，僅向告訴人請求交付貨款
  ？且倘告訴人確接獲廠商告知有六十萬元訂金未入帳之電話，
  必當詳細詢問該廠商之名稱、電話、訂單內容等細節，惟告訴
  人就該名請款廠商之名稱、地址竟毫無所悉，亦與常情有違。
  被告辯稱係向告訴人借款一節雖無可取，惟告訴人之指述既難
  令人採信，依罪疑為輕之原則，尚不得逕以刑法第三百三十六
  條第二項業務侵占罪相繩。
(五)綜上所述，公訴人所舉證據尚不足以證明被告有業務侵占犯行
  。此外，復查無其他積極證據足證被告涉有公訴人所指前述犯
  行，不能證明被告犯罪，參照前述說明，依法應為無罪之諭知
  。
五依刑事訴訟法第三百零一條第一項，判決如主文。
本案經檢察官侯靜雯到庭執行職務
中　　華　　民　　國　　96　　年　　11　　月　　21　　日
　　　　　　　　　刑事第十五庭  審判長法　官  廖紋妤
                                      法  官  楊台清
                                      法  官  邱蓮華
上正本證明與原本無異。
如不服本判決應於送達後10日內向本院提出上訴狀。
                                      書記官  王黎輝
中　　華　　民　　國　　96　　年　　11　　月　　26　　日
